臺灣基隆地方法院刑事判決　　　　　　　 96年度重訴字第6號
公　訴　人　臺灣基隆地方法院檢察署檢察官
被　　　告　戊○○
　　　　　　　　　　（另案在臺灣臺北監獄執行中）
選任辯護人　游鉦添　律師
上列被告因毒品危害防制條例等案件，經檢察官提起公訴（95年
度偵緝字第357 號），本院判決如下：
    主  文
戊○○以加害生命、身體、財產之事，恐嚇他人致生危害於安全
，處有期徒刑壹年，減為有期徒刑陸月；又共同製造第二級毒品
，處有期徒刑拾年。應執行有期徒刑拾年貳月。
    事  實
一、戊○○前因違反麻醉藥品管理條例案件，經臺灣高等法院於
    民國86年5 月24日，以86年度上易字第2288號判決有期徒刑
    七月確定，86年8 月15日發監執行、87年3 月8 日執行完畢
    （本件行為距離其前案徒刑執畢時間已逾五年，尚不構成累
    犯）；又因違反懲治盜匪條例案件，經臺灣高等法院於88年
    9 月29日，以87年度上更(二)字第473 號判決有期徒刑七年十
    月確定，88年11月23日發監執行、90年6 月21日假釋出監（
    嗣因撤銷假釋，至猶有殘刑三年七月二十九日尚待執行，亦
    不構成累犯）。
二、緣戊○○於首開違反懲治盜匪條例而經發監執行之期間，偶
    然結識刻亦在監服刑之丁○○，並因而獲悉丁○○「製造安
    非他命類」致遭判處罪刑及發監執行之前案梗概；嗣丁○○
    、戊○○雖先、後於89年12月19日、90年6 月21日經假釋出
    監，然彼2 人復於92年1、2月在外重遇。茲以戊○○思及丁○○「製造安非他命類」之前案紀錄，乃萌生藉機牟利之念
    ，繼而對丁○○倡議「由其提供原料鹽酸麻黃素、由丁○○
    負責安非他命類之合成製造」；詎丁○○於應允收受戊○○
    所持交之原料「鹽酸麻黃素」25公斤以後，竟又反口以身體
    欠佳、刻在假釋、不願冒險等情詞，退還前揭原料暨匿己行
    藏而予婉拒（關此原料之收集、交付，僅係戊○○在著手製
    造以前之預備行為，尚不構成犯罪）。乃戊○○見丁○○言
    行反覆，為達其製造毒品牟利之目的，竟萌生恐嚇他人致生
    危害於安全之故意，於92年4 月初某日，或不定時撥打電話
    至丁○○及其同居人庚○○住處即「臺北縣貢寮鄉○○○街
    32之1 號」，接續對適巧接獲來電之庚○○宣稱：「倘丁○○不出面解決，即要對丁○○不利」、「倘丁○○不出面解
    決，即要對彼等全家不利」。或利用無人在場之時機，藉由
    不詳方式，接續斷其豢養犬隻4 肢（嗣該犬隻並因失血過多
    而送醫不治；惟毀損部分則未據告訴），暨吊殺豢養於上址
    房舍之羊隻（毀損部分亦未據告訴）。而以此將加害庚○○
    生命、身體、財產之事，恐嚇庚○○，致庚○○心生畏懼；
    並經庚○○透過丙○○（丁○○胞弟）轉達丁○○，而以此
    將加害丁○○生命、身體、財產之事，恐嚇丁○○，使丁○○心生畏懼。
三、丁○○獲悉上情，恐戊○○果對己不利並秧及其親友、家人
    ，終在未喪失自由意志之情形下，主動出面以表願信守承諾
    。茲以丁○○之韓籍友人甲○○亦於92年4 月8 日搭機來臺
    ，並因庚○○、丙○○之輾轉闡述，得悉摯友丁○○遭受恐
    嚇而亟思臂助；適戊○○見己威嚇奏效，乃於92年4 月中旬
    ，重行交付其以不詳方式取得、「氯化」不完全之「氯假麻
    黃素」1 批（按：「氯假麻黃素」固屬「鹽酸麻黃素」經「
    氯化」反應後之主要產物，「氯化」製程則屬甲基安非他命
    製造必經階段，惟因本案尚無積極證據足認戊○○就此「氯
    化」製程併有參與，致尚不能據以認定戊○○在92年4 月中
    旬以前，即已著手為甲基安非他命之製造），囑丁○○於脫
    色成功以後，續為其「氫化」、「純化」製程，務使首開「
    氯假麻黃素」脫色暨凝結而成最終白色結晶顆粒（即「甲基
    安非他命」之最終成品）；丁○○、丙○○苦無脫色良方，
    遂藉機商請甲○○於92年4 月15日搭機返韓，俾為上開脫色
    工序之研究。未幾，甲○○果自不詳管道察悉脫色工序之相
    關步驟，乃即於92年4 月21日搭機抵臺，並經丙○○陪同而
    逕往臺北市○○○路一帶商店，藉以出資選購脫色及「氫化
    」、「純化」製程之必需器材，同時委請丁○○代為訂製氫
    氣瓶俾遣丙○○到場提領。籌備事宜既定，丁○○、甲○○
    、丙○○、戊○○遂基於共同製造第二級毒品甲基安非他命
    之犯意聯絡，推由甲○○自92年4 月23日起，在丁○○提供
    之「臺北縣貢寮鄉○○○街32之1 號」住處（丁○○之同居
    人庚○○並不知情），以戊○○交付之「氯假麻黃素」做為
    原料，藉由彼等預先備置之各項器材進行脫色，並先、後完
    成其「氫化」、「純化」製程，藉此共同製造合成如附表編
    號一二所示之第二級毒品甲基安非他命白色結晶成品各1 包
    ，迨92年4 月29日為警搜索查獲時止（詳如後述(四)）。
四、茲因法務部調查局臺北市調查處依法監聽而查悉上開情資，
    乃於報請檢察官核准後，向本院聲請核發92年度聲搜字第22
    9 號搜索票，繼而果於92年4 月29日中午12時30分，在「臺
    北縣貢寮鄉○○○街32之1 號」搜索查獲如下所述之物：(甲)
    在上址臥室，查獲如附表編號一所示已晾乾之甲基安非他命
    結晶成品1 大包、如附表編號二所示正以電風扇吹乾之甲基
    安非他命結晶成品1 小包及丁○○等三人所有、供製造安非
    他命所用之器具，詳如附表編號三至八之所示（惟尚非專供
    製造甲基安非他命之器具）；(乙)於丙○○所駕駛之GL2-2147
    號自用小客車內，查獲丙○○擬載往不詳場所棄置之丁○○
    等三人所有、供製造安非他命所用之器具，詳如附表編號九
    至十三之所示（惟亦非專供製造甲基安非他命之器具）；(丙)在
    上址對面鐵皮農舍內，查獲如附表編號十四所示專供製造甲基
    安非他命之器具，及其餘丁○○等三人所有、供製造安非他
    命所用之器具，詳如附表編號十五十六之所示（惟亦非專供製造
    甲基安非他命之器具）。並當場逮捕丁○○、甲○○、丙○○3 人。嗣丁○○、甲○○、丙○○經移送檢察官偵查起訴
    後，則業經法院判處罪刑確定；至如附表所示扣案證物，則
    亦因檢察官業於94年6 月14日依旨（確定判決）執行而均告
    毀滅。
五、案經臺灣高等法院檢察署自動檢舉令轉臺灣基隆地方法院檢
    察官偵查起訴。
    理  由
一、證據能力
  (一)關於「被告以外之人於審判外之言詞或書面陳述」：
    查被告戊○○之辯護人固以「證人庚○○、丁○○、丙○○
    、甲○○於檢察官偵查中；證人甲○○於前案審理時【本院
    92年度重訴字第8 號】之證述，均為審判外之陳述，無證據
    能力」云云置辯（本院卷第91-92 頁、第157 頁）。惟按被
    告以外之人於審判外之言詞或書面陳述，除法律有規定者外
    ，不得作為證據；被告以外之人於審判外向法官所為之陳述
    ，得為證據；被告以外之人於偵查中向檢察官所為之陳述，
    除顯有不可信之情況者外，得為證據。刑事訴訟法第一百五
    十九條第一項、第一百五十九條之一第一項、第二項亦有明
    定。按諸92年2 月6 日修正公布之刑事訴訟法，為保障被告
    之反對詰問權，酌採英美法之傳聞法則。被告以外之人於審
    判外向法官所為之陳述及於偵查中向檢察官所為之陳述，性
    質上均屬傳聞證據，依傳聞法則，原均無證據能力。且被告
    之反對詰問權，又屬憲法第八條第一項規定「非由法院依法
    定程序不得審問處罰」之正當法律程序所保障之基本人權及
    第十六條所保障之基本訴訟權，不容任意剝奪。故上開所稱
    得為證據之被告以外之人於審判外向法官所為之陳述及偵查
    中向檢察官所為之陳述，當係指經被告或其辯護人「行使」
    或「得以行使」反對詰問權者而言。因此，上述所謂被告以
    外之人，如予被告或其辯護人行使反對詰問權之機會，或該
    陳述人有因死亡、或身心障礙致記憶喪失或無法陳述、或滯
    留國外或所在不明而無法傳喚或傳喚不到、或到庭後無正當
    理由拒絕陳述之情形者，其於審判外向法官所為之陳述，以
    及於偵查中向檢察官所為之陳述，除「顯有不可信之情況」
    者外，自得為證據（最高法院95年度臺上字第2515號判決意
    旨參照）。至所稱之「顯有不可信之情況」，即指關於檢察
    官取供程序，已經明顯違背程序規定，超乎正常期待，而無
    可信任者而言。是判斷偵查中供述證據之證據適格，尤應以
    該供述作成之客觀條件及環境，例如陳述人於陳述時之心理
    狀態是否健全、有無違法取供情事，是否出於陳述者之真意
    所為之供述，作為判斷之依據，乃屬程序上證據能力信用性
    之問題，尚與實質上其陳述內容是否真實可採之證明力憑信
    性有間（最高法院94年度臺上字第4665號判決意旨參照）。
    亦即，所指「顯有不可信」者，乃無待進一步調查，從卷證
    本身作形式上觀察，一望即可就其陳述予以發現不可信之存
    在而言，此除主張其為不可信之一方，即主張其不可信積極
    存在之一方應予證明或該供述者本身所指明者外，其為法院
    依職權所發現者，亦有其適用。茲被告戊○○之辯護人就首
    開證人於檢察官偵查中，乃至前案審理時（本院92年度重訴
    字第8 號）之證述內容，雖一再抗辯其證據能力如前，然所
    謂之「審判外之陳述」，實非未備證據能力之絕對事由。是
    辯護人於俱未證明旨揭「顯不可信」或指出其「顯不可信」
    之具體事由，祇以「審判外之陳述」，而任憑己意，空言爭
    辯上揭偵訊筆錄之證據能力，首已顯與刑事訴訟法之修法精
    神相悖，而非可取。實則，首開證人均業經本院於審判期日
    傳喚到院，適用刑事訴訟法有關人證之規定，命其具結陳述
    ，並予被告暨辯護人適當之詰問機會（分別參見本院96年5
    月29日、96年7 月17日審判筆錄，即本院卷第173 頁以下、
    第260 頁以下），是被告暨辯護人對於彼等證人詰問權之行
    使，均已受有法律之適當保障；尤以本院核閱相關卷證資料
    結果，首開證人於檢察官偵訊時，乃至前案審理時（本院92
    年度重訴字第8 號），均曾經以證人身分具結陳述，且自形
    式上觀察其供述之作成、取得情形，亦未見有何違法取供而
    不具信用性之情事，此亦有各該證人結文暨其偵訊筆錄在卷
    足考，則彼等證人於偵查中，乃至前案審理時（本院92年度
    重訴字第8 號）供述之「任意性」及「信用性」，自已足供
    擔保，且核無「顯有不可信之情況」。準此，無論首開證述
    之實質內容究否歧異（此乃「證明力」層次之問題），又其
    究否與本院審理時之證人陳述互合一致（此亦屬「證明力」
    層次之問題），核其均有「得為證據之適格能力」，即其「
    證據能力」之具備，事甚灼明。
  (二)關於卷附監聽譯文
    按通訊監察錄音之譯文，僅屬依據監聽錄音結果予以翻譯之
    文字，固具文書證據之外觀，但實際上仍應認監聽所得之錄
    音帶或光碟，始屬調查犯罪所得之證物，乃係刑事訴訟法第
    一百六十五條之一第二項所稱之證物，如其蒐證程序合法，
    並經合法調查，自具證據能力。因此檢察官如提出通訊監察
    錄音之譯文為其證據方法，實乃以其監聽所得之錄音帶或光
    碟，為調查犯罪所得之證物，法院本應依刑事訴訟法第一百
    六十五條之一所列之方法調查，以判斷該錄音帶或光碟是否
    與通訊監察錄音之譯文相符。而監聽錄音製作之譯文，雖通
    常為偵查犯罪機關單方面製作，然若被告或訴訟關係人對其
    真實性並無爭執，經法院於審判期日提示譯文供當事人辨認
    、表示意見並為辯論者，程序自屬適法（最高法院95年度臺
    上字第295 號、94年度臺上字第4665、1270號、93年度臺上
    字第6510號判決意旨參照）。即警察機關對犯罪嫌疑人依法
    監聽電話所製作之通訊監察紀錄譯文，實乃該監聽電話錄音
    之「派生證據」，是其倘係公務員（員警）依法定程序而取
    得，被告或訴訟關係人就其真實性復無爭執（即不否認譯文
    所載對話內容之真實無偽），法院並曾依刑事訴訟法第一百
    六十五條第一項規定，踐行證據調查之法定程序，向被告宣
    讀或告以要旨，則其自得採為認定被告有罪之基礎，而有證
    據能力。查被告暨辯護人概不否認「本案卷附相關監聽譯文
    之真實無偽」（即就「譯文所載內容」與「監聽側錄情節」
    相符乙節俱不爭執；本院卷第92頁、第157 頁、第277 頁）
    ，本案卷附相關監聽譯文，復均係源自合法監聽（即其均係
    本於檢察官依法核發之通訊監察書而為實施，且其各該監聽
    期間、通訊號碼亦悉與通訊監察書所核准之範圍相符；本院
    92年度重訴字第8 號審判卷(二)第41-47 頁），是其自屬公務
    員依法定程序所取得之證據資料，尤以均業經本院踐行證據
    調查之法定程序，於審判期日向被告宣讀或告以要旨，按諸
    首開說明，關此監聽譯文自得採為認定被告有罪之基礎，而
    為本案審判之適格證據。
  (三)扣案證物
  1.員警係報請檢察官核准而向本院聲請核發92年度聲搜字第22
    9 號搜索票，而果於92年4 月29日，在(甲)「臺北縣貢寮鄉○○○街32之1 號」臥室，查獲如附表編號一所示已晾乾之甲
    基安非他命結晶成品1 大包、如附表編號二所示正以電風扇
    吹乾之甲基安非他命結晶成品1 小包及丁○○等三人所有、
    供製造安非他命所用之器具，詳如附表編號三至八之所示（
    惟尚非專供製造甲基安非他命之器具）；(乙)於丙○○所駕駛
    之GL2-2147號自用小客車內，查獲丙○○擬載往不詳場所棄
    置之丁○○等三人所有、供製造安非他命所用之器具，詳如
    附表編號九至十三之所示（惟亦非專供製造甲基安非他命之器
    具）；(丙)在上址對面鐵皮農舍內，查獲如附表編號十四所示專
    供製造甲基安非他命之器具，及其餘丁○○等三人所有、供
    製造安非他命所用之器具，詳如附表編號十五十六之所示（惟亦
    非專供製造甲基安非他命之器具）。此除為被告所不否認，
    並據執行搜索員警即證人己○○於本院審理時（本院卷第27
    1-272 頁）結證明確，且經本院職權調取丁○○、甲○○、
    丙○○之前案卷宗查明無訛。是關此搜索、扣押程序，自係
    查無違誤之可指。準此，扣案證物當有證據能力，而得作為
    本院認定被告犯罪之證據資料。
  2.至如附表所示扣案證物，雖因檢察官業於94年6 月14日依旨
    （確定判決）執行而均經毀滅、費失致已不存在。此固經本
    院職權查核丁○○、甲○○、丙○○之前案卷證屬實，並有
    臺灣基隆地方法院檢察署檢察官94年6 月14日基檢玲乙字第
    12235 號扣押（沒收）物品處分命令影本1 紙附卷足考。惟
    按證物之照片、搜索扣押筆錄，乃至前揭臺灣基隆地方法院
    檢察署檢察官94年6 月14日基檢玲乙字第12235 號扣押（沒
    收）物品處分命令、相關鑑定報告（如另案偵字第1550號偵
    查卷第107-108 頁所示之法務部調查局調科壹字第09262606
    570 號檢驗通知書、92年度重訴字第8 號卷(一)第261 頁所示
    之法務部調查局調科壹字第09200327300 號檢驗通知書），
    係表示該證物曾經存在及其形態，法院如以之為物證，自亦
    有證據能力，如於審判期日，已依刑事訴訟法第一百六十四
    條規定，提示證物之照片、搜索扣押筆錄、臺灣基隆地方法
    院檢察署檢察官94年6 月14日基檢玲乙字第12235 號扣押（
    沒收）物品處分命令、相關鑑定報告，命被告辨認，所為調
    查證據程序，即屬合法。茲本院既曾於審判期日提示足可顯
    示扣案證物之存在及形態，而得認為有證據能力之證物照片
    、搜索扣押筆錄及前揭臺灣基隆地方法院檢察署檢察官94年
    6 月14日基檢玲乙字第12235 號扣押（沒收）物品處分命令
    、相關鑑定報告（如另案偵字第1550號偵查卷第107-108 頁
    所示之法務部調查局調科壹字第09262606570 號檢驗通知書
    、92年度重訴字第8 號卷(一)第261 頁所示之法務部調查局調
    科壹字第09200327300 號檢驗通知書），予被告辨識，踐行
    刑事訴訟法第一百六十四條規定之調查證據程序，則本院於
    審判期日所踐行之程序，應無違誤。
二、事實認定
    訊之被告戊○○矢口否認有何恐嚇丁○○，暨夥同丁○○、
    丙○○、甲○○共同製造甲基安非他命之犯行。經查：
  (一)「丁○○、丙○○、甲○○3 人曾於92年4 月中旬，取得『
    氯化』不完全之『氯假麻黃素』1 批，並自92年4 月23日起
    ，共同在丁○○所提供之『臺北縣貢寮鄉○○○街32之1 號
    』住處，藉由彼等預先購置如本判決事實欄三所載器具（包
    括如附表編號三至十六所示扣案證物），推由甲○○著手為上
    開『氯假麻黃素』進行脫色，並續為其『氫化』、『純化』
    製程，使原先『氯化』不完全之『氯假麻黃素』得以脫色凝
    為白色結晶顆粒」等客觀事實，業經丁○○、丙○○、甲○○於被訴製造第二級毒品之另案偵、審時，以被告身分坦承
    在卷（丁○○部分，參見另案偵字第1550號偵查卷第5 頁、
    第13頁、第55-56 頁、第79-80 頁、92年度聲羈字第53號卷
    第12-13 頁、92年度重訴字第8 號卷(一)第47頁、第222-223
    頁、92年度重訴字第8 號卷(二)第80-82 頁、第84頁；丙○○
    部分，參見另案偵字第1550號偵查卷第29頁、第56頁、第81
    頁、92年度聲羈字第53號卷第16頁、92年度重訴字第8 號卷
    (一)第51-52 頁、第225 頁、92年度重訴字第8 號卷(二)第80-8
    2 頁、第84頁、第116 頁；甲○○部分，參見另案偵字第15
    50號偵查卷第41頁、第57頁、92年度聲羈字第53號卷第7-10
    頁、92年度重訴字第8 號卷(一)第52頁），並據法務部調查局
    調查員己○○於丁○○、丙○○、甲○○被訴製造第二級毒
    品之另案偵、審時，以證人身分結證明確（92年度重訴字第
    8 號卷(一)第284-286 頁、93上訴字第646 號卷第177 頁、第
    181 頁），且有員警於92年4 月29日中午12時30分，在「臺
    北縣貢寮鄉○○○街32之1 號」搜索查獲如下所述證物扣案
    可佐：(甲)在上址臥室，查獲如附表編號一所示已晾乾之甲基
    安非他命結晶成品1 大包、如附表編號二所示正以電風扇吹
    乾之甲基安非他命結晶成品1 小包及丁○○等三人所有、供
    製造安非他命所用之器具，詳如附表編號三至八之所示（惟
    尚非專供製造甲基安非他命之器具）；(乙)於丙○○所駕駛之
    GL2-2147號自用小客車內，查獲丙○○擬載往不詳場所棄置
    之丁○○等三人所有、供製造安非他命所用之器具，詳如附
    表編號九至十三之所示（惟亦非專供製造甲基安非他命之器具
    ，且編號十濾紙殘渣留有甲基安非他命結晶）；(丙)在上址對
    面鐵皮農舍內，查獲如附表編號十四所示專供製造甲基安非他
    命之器具（且編號十四搖臺容器瓶內留有甲基安非他命溶液）
    ，及其餘丁○○等三人所有、供製造安非他命所用之器具，
    詳如附表編號十五十六之所示（惟亦非專供製造甲基安非他命之
    器具）（扣案證物部分，均參見扣案證物照片、搜索扣押筆
    錄、臺灣基隆地方法院檢察署檢察官94年6 月14日基檢玲乙
    字第12235 號扣押（沒收）物品處分命令、另案偵字第1550
    號偵查卷第107-108 頁所示之法務部調查局調科壹字第0926
    2606570 號檢驗通知書、92年度重訴字第8 號卷(一)第261 頁
    所示之法務部調查局調科壹字第09200327300 號檢驗通知書
    ）。且為被告之所不否認（參見本院卷第93-95 頁）。從而
    ，關此事實，當屬本院所首堪認定。
  (二)查「甲基安非他命」固非天然存在之物質，而係人工合成物
    ，屬有機化學合成領域，是其合成過程之步驟設計，亦往往
    因人而異（即其原料之選擇、器具之使用，乃至化學藥品之
    添加，可能均有不同）。惟按地下工廠非法製造甲基安非他
    命之流程，實可概分為「氯化」、「氫化」、「純化」三大
    階段；其中，所指「氯化」，係「將鹽酸麻黃素（前段原料
    ）以溶劑（如丙酮、乙醚等）浸溶，再添加亞硫醯二氯以攪
    拌器攪拌，俟其溶洗過濾風乾，即可製成『氯假麻黃素』（
    乃前階段之主要產物）」。所指「氫化」，則係「於『氯假
    麻黃素』（中段原料）添加催化劑（如氯化鈀，俗稱『鈀金
    』、『硫酸鋇』）與緩衝液（如醋酸鈉加醋酸），置於壓力
    攪拌桶內，通入氫氣以行氫化反應，俾『氯假麻黃素』轉化
    為甲基安非他命；俟其化學反應完成（即轉化完成），再利
    用側孔燒瓶過濾，並以氫氧化鈉調和其酸鹼值，即可製得含
    有甲基安非他命毒品成分之滷水（即黑色水溶液，俗稱黑水
    或黑油，為中段主要產物）」。所指「純化」（純化再結晶
    步驟），則係「將甲基安非他命滷水以加熱設備適當熬煮，
    再於其中添加食鹽，經置入冰箱（或冷凍櫃）低溫冷凍，俟
    結晶漸凝而成，再將其結晶物脫水風乾，即可製得甲基安非
    他命之結晶成品」。此除經證人己○○結證歷歷（92年度重
    訴字第8 號卷(一)第284-286 頁、93上訴字第646 號卷第177
    頁、第181 頁，及本院卷第279 頁），並迭據法務部調查局
    函釋在案（本院卷第27-31 頁）！據此以觀，「氯化」、「
    氫化」、「純化」等三大製程，無一不與「甲基安非他命」
    之合成攸關，實已不待贅言！尤以毒品危害防制條例或其相
    關規定，亦未將所指「製造」劃限於某一特定階段，則無論
    所參與之製程為何，當均無礙於其著手「製造」之行為評價
    。即就本案情節而論，「丁○○、丙○○、甲○○既自92年
    4 月23日起，在丁○○所提供之上址住處，藉由彼等預先購
    置如本判決事實欄三所載器具（包括如附表編號三至十六所示
    扣案證物），推由甲○○著手為『氯假麻黃素』進行脫色，
    並續為其『氫化』、『純化』製程，使原先『氯化』不完全
    之『氯假麻黃素』得以脫色凝為白色結晶顆粒，而終成如附
    表編號一所示已晾乾之甲基安非他命結晶成品1 大包，及如
    附表編號二所示正以電風扇吹乾之甲基安非他命結晶成品1
    小包」，則彼3 人如本判決事實欄三所載、共同製造第二級
    毒品甲基安非他命之犯行，自均堪可認定，且無可疑。
  (三)茲丁○○、丙○○、甲○○固自92年4 月23日起，推由甲○○著手為「氯假麻黃素」進行脫色，並續為其「氫化」、「
    純化」製程，藉以共同製造第二級毒品甲基安非他命，詳如
    前述。惟究彼3 人此舉肇因，實乃源於：「被告因違反懲治
    盜匪條例而經發監執行期間（88年11月23日發監執行、90年
    6 月21日假釋出監；監所單位則係「宜蘭監獄」），偶然結
    識刻亦在監服刑之丁○○（83年6 月7 日發監執行、89年12
    月19日假釋出監；監所單位則亦為「宜蘭監獄」），因而獲
    悉丁○○『製造安非他命類』而遭判處罪刑之前案梗概。嗣
    被告假釋出監，本與丁○○商定，共同製造甲基安非他命以
    牟己利，乃丁○○嗣竟反口推託。為達目的，被告遂於92年
    4 月初之某日，或不定時撥打電話至丁○○及其同居人庚○○之『臺北縣貢寮鄉○○○街32之1 號』住處，接續對適巧
    接獲來電之庚○○宣稱：『倘丁○○不出面解決，即要對丁○○不利』、『倘丁○○不出面解決，即要對彼等全家不利
    』。或利用無人在場之時機，藉由不詳方式，接續斷其豢養
    犬隻4 肢，暨吊殺豢養於上址舍房之羊隻，藉此迫使丁○○
    允為製造，繼而再於92年4 月中旬，交付其以不詳方式取得
    、『氯化』不完全之『氯假麻黃素』1 批，囑丁○○務使脫
    色成功俾續為「氫化」、「純化」製程。丁○○、丙○○遂
    求助彼等韓籍友人甲○○於92年4 月15日搭機返韓，俾為上
    開脫色工序之研究，並俟甲○○於92年4 月21日搭機抵臺後
    ，陸續添購設備，暨自92年4 月23日起，著手為第二級毒品
    甲基安非他命之製造」。此除有戊○○、丁○○之臺灣高等
    法院在監在押全國紀錄表各1 紙（本院卷第104 頁、第106
    頁）暨戊○○、丁○○之相關監聽譯文在卷足考，並經證人
    丁○○於檢察官偵訊時結證無誤（偵緝字第357 號偵查卷第
    30-32 頁）。核其情節，亦悉與證人庚○○、丙○○、甲○○、己○○之證述內容相符。茲就證人庚○○、丙○○、甲○○、己○○之相關證述分敘如後：
  1.證人庚○○證稱：
    92年間，我曾接獲恐嚇電話，當時我星期一至星期五住永和
    ，星期六、日則回貢寮住處，不料正好在貢寮住處接獲對方
    來電（惟均未顯示來電號碼）；印象中，前後總計接到3 通
    ，第一通電話，對方僅係聲稱『若丁○○不出面會對丁○○
    不利』（丁○○是我的同居人），後來幾通電話，對方則改
    而宣稱『丁○○不出面會對我們全家不利』，口氣一通比一
    通兇惡。且我豢養在貢寮住處的羊、狗，亦均經不詳人士以
    不明方法弄死。我曾親眼目睹我的羊隻被吊死在羊舍門口（
    惟未見聞其犯案經過）；至於我的狗則是被人砍斷4 肢，並
    因失血過多而送醫不治。現在我回想起來，仍然非常害怕。
    當時，我不知道丁○○的匿藏地點，亦無直接與丁○○聯絡
    的方法，故而曾將此事轉達予丁○○之胞弟丙○○知悉（本
    院卷第262-266 頁）。
  2.證人丙○○證稱：
    我知道胞兄丁○○曾經被人恐嚇，我也曾親眼目睹「羊隻被
    吊死在羊舍門口」惟亦未見聞其犯案經過）；至於其他情形
    ，則是因丁○○、庚○○轉述始輾轉得悉（本院卷第191 頁
    、第193 頁）。
  3.證人甲○○證稱：
    92年4 月8 日我從韓國搭機來臺，得悉丁○○遭「黑道」恐
    嚇，要他說出或研究出安非他命脫色的技術（本院卷第197
    頁、第199 頁）。
  4.證人己○○證稱：
  (1)92年4 月中，因為我們在戊○○與丁○○的監聽對話過程中
    ，得悉他二人於某一天相約翌日要去拿鹽酸麻黃素（他們指
    的是已經經過「氯化」處理的「氯假麻黃素」），但他二人
    沒有確實提到交易的地點，所以我們一組人（約有6、7名）
    就於他們二人所指的翌日一清早先趕赴臺北縣永和市丁○○
    與庚○○之另址住處埋伏，後來果然目睹丁○○、甲○○二
    人開著小發財車離開他永和住處，我們一組人就一路跟監，
    一直跟到臺北縣中和市、永和市交接處的環河快速道路附近
    ，親眼見到戊○○已經在場，同時也親眼見到戊○○將一大
    桶「氯假麻黃素」交給丁○○、甲○○，由丁○○、甲○○
    二人搬上車後，載回丁○○在臺北縣貢寮鄉的住處。因為這
    個案件的監聽跟監時間很長，所以我們看到丁○○小發財車
    的行進路線，就知道他是要回貢寮住處，所以我們又分出一
    批人馬先丁○○一步，直接到臺北縣貢寮鄉丁○○住處埋伏
    ，至於另一小批人馬則繼續跟監，後來果然目睹丁○○、甲○○二人開著小發財車回到臺北縣貢寮鄉住處，丁○○、甲○○二人並將剛剛由戊○○手裡接過的那一大桶「氯假麻黃
    素」搬到他住處對面的鐵皮屋內放置。他們把「氯假麻黃素
    」搬到鐵皮屋的過程，我非常確定，「因為是由我本人持望
    遠鏡親眼目睹」。後來沒幾天，丁○○接著去買氫氣瓶（因
    為依我們查緝毒品的知識，製造二級毒品安非他命，除了一
    開始的氯化過程外，接下來就是要進行氫化過程，因為氫化
    過程需要以氫化瓶並且加大量的氫氣、鹽、巴金等物，所以
    我們跟監到丁○○購買氫氣瓶後，就知道他要著手開始氫化
    階段的過程），我們認為時機已成熟，便於92年4 月29日動
    手搜索，果然在他貢寮住處對面鐵皮屋內查獲麻黃素等配料
    並查獲製造器具，例如搖臺、氫化瓶等物。至於安非他命完
    成品是在他住處內查獲。且丁○○、丙○○、甲○○3 人經
    我們逮捕以後，丁○○、丙○○2 人亦均明確表示上開「氯
    假麻黃素」是來自於戊○○即綽號「醬油」之人；至於韓國
    人甲○○則祇聲稱知道原料是來自於威脅丁○○的黑道，但
    沒有明確指出戊○○或「醬油」其人（本院卷第269-270 頁
    ）。
  (2)在監聽的過程中，我們得知丁○○曾經表示沒有繼續幫戊○○製造毒品的意願，並且先、後退還一批原料、製造設備給
    戊○○。但丁○○推辭的原因，我們並不清楚，只依稀瞭解
    丁○○似乎表示這個行為犯法，他不願意作。其後，就是我
    剛剛提到92年4 月中旬，因某一日監聽得悉他們於翌日約定
    交付「氯假麻黃素」，而跟監並目睹他們取交的經過（參見
    前揭(1)）。92年4 月23日，我們又因監聽而得悉戊○○在電
    話中指示丁○○將上開交付給他的「氯假麻黃素」進行脫色
    ，因為該批「氯假麻黃素」其實是另一批人作壞的成品，所
    以呈現黑黑的顏色，丁○○在電話中還回說怎麼可能作成這
    樣、這樣怎麼脫色等等，但戊○○的語氣很不好，當時戊○○的意思就是因為丁○○拖住時間，事情才會變成這樣，所
    以不管怎樣，丁○○都要負責完成脫色的程序（其實這道工
    序，在正常製造流程中是不必要的，所以這道工序並非純化
    程序，該批「氯假麻黃素」是「氯化」失敗的成品，因而才
    需要加入所謂的脫色工序），期間，丁○○一再表示，他洗
    了很多次，怎麼洗都還是黑的。後來是甲○○從韓國來臺後
    ，才幫他成功脫色。關於這一點，我在詢問甲○○時，也曾
    向他確認過，甲○○表示他一開始也不知道應該怎樣脫色，
    所以他才回韓國請教韓國製造安非他命的師傅，接著把這個
    技術帶回來幫丁○○進行脫色，我也覺得甲○○脫色的技術
    非常高超，在臺灣應該沒有人可以做到（本院卷第271 頁）
    。
  (四)茲證人庚○○、丙○○、甲○○於本案發生以前，雖均未曾
    目睹所指恐嚇來人之外觀形貌。證人丁○○於本院審理時，
    亦一改前詞而翻異聲稱：上開恐嚇電話，乃至虐殺甡畜之恐
    嚇行止，均與被告渺無相涉，被告亦不曾與伊、丙○○及甲○○共同製造甲基安非他命，遑論於92年4 月中旬交付上揭
    「氯假麻黃素」1 批（本院卷第175-187 頁）云云。然查：
  1.證人庚○○、丙○○、甲○○固均未曾見聞所指恐嚇來人之
    外觀形貌，惟勾稽彼等所證各節，核已足見證人丁○○所指
    「不願製造甲基安非他命致遭恐嚇」等情節，顯非虛設；尤
    以證人己○○雖稱其上線監聽過程未曾查悉被告曾藉由電話
    恫稱「要殺雞、殺羊、殺狗」，然其確曾親耳聽聞被告藉由
    電話宣稱「你（丁○○）拖時間，你要負責！」「我瘋起來
    ，會做什麼事，我不知道！」「我想跟你（丁○○）協調一
    下，對不對？好不好？你就只有一個弟弟（丙○○），你還
    想『嗯』，對不對？」（本院卷第279 頁；證人己○○並曾
    當庭指出92年度聲監字第127 卷第15頁倒數第4 行起之譯文
    內容資為佐證）。對照以觀，實已不難窺知「為迫使證人丁○○製造甲基安非他命而屢以前開手法施以恐嚇者，應係本
    案被告無誤」。
  2.實則，證人丁○○於本院審理時，概係於被告在庭之情況下
    具結作證！衡諸被告所涉製造第二級毒品之法條罪名，實乃
    法定本刑為「無期徒刑」或「七年以上有期徒刑」之重罪，
    則自人性角度而為觀察，無論證人丁○○與被告交情如何，
    又是否憚於被告日後報復，客觀上已難期待證人丁○○猶能
    毫無隱暪而據實陳述；更何況，證人丁○○於借提到院之初
    （按：證人丁○○現因另案在監服刑），即曾一再宣稱：「
    我被脅迫的情節，我已經都有坦白交代，可否不要再就此而
    為證述。」「（你是否於94年7 月23日到95年5 月10日中間
    ，又與本案被告戊○○共同製造毒品而經板橋地檢起訴，現
    由板院受理中？）... （你於自己、丙○○、甲○○共同製
    造二級毒品安非他命之本案，一再辯稱是因戊○○脅迫才不
    得已犯案，何以於本案交保在外期間，又與戊○○、鄭順仁
    共同製造二級毒品安非他命而被查獲？）其實，我根本沒有
    參與板院的製造毒品該案，因為我曾於本案審理中供出共犯
    戊○○，戊○○因而對我心懷憤恨，所以他們都已經講好，
    日後他們製造毒品倘若又被查獲，就將製造毒品的責任推到
    我的頭上，反正大家串供一致，就推說我是提供技術的老師
    傅，這樣一來，我也沒有辦法為自己辯駁，因為我確實因製
    造安非他命之本案而被判刑，故而無從抗辯自己沒有製造安
    非他命的相關技術。（你於板院審理時，曾否對法官提到上
    開內容？）沒有，因為我時日無多，我的刑期可能還沒有服
    滿，我就已經因病辭世，加上他們指證歷歷，所以我根本就
    不想辯駁，既沒有上訴，也未曾在該案審理中，提出上開辯
    解。」「（倘若審理期日與被告戊○○同庭應訊，能否自由
    陳述？）倘若審理期日與被告戊○○同庭應訊，我仍然會回
    答問題，只不過我的答案內容可能是另一個版本，請法官體
    諒。」（本院卷第167-168 頁）據此推敲，證人丁○○係憚
    於被告日後之威脅、報復，始被迫於審判中故為與先前相異
    之陳述，甚且故意支吾其詞或顧左右而言他等種種可能，自
    均無可排除。是證人丁○○遲至本院審理始為之翻異，究否
    確與事實相符，自客觀以言，當尤堪啟人疑竇。
  3.再觀證人己○○於本院審理時結稱：丁○○、丙○○、甲○○3 人於92年4 月29日被我們查獲逮捕後，原係一併移由檢
    察官聲請法院准予執行羈押，惟因丁○○在看守所內血壓飆
    高，檢察官擔心他的身體狀況，因而准他交保候傳。後來，
    有一天我剛好送贓物到板橋地檢署贓物庫，竟在該處碰到丁○○，丁○○除主動上前與我打招呼，並且向我求教、質問
    我「為何沒有一併將戊○○逮捕到案，導致他現在很害怕被
    戊○○找到，因為我們於92年4 月29日逮捕丁○○等人後，
    並未立即發布此條新聞，戊○○因而懷疑丁○○私吞了交給
    他的那一批原料，並為此到處找人（丁○○）」。丁○○同
    時也有提到羊、狗被殺之事及他家人安全堪慮之事，要求我
    提供幫忙。但因當時我們也找不到戊○○，所以我只能建議
    他，如果真有這方面的安全顧慮，可以先行報警備案（本院
    卷第271-272 頁）。徵諸證人丁○○向證人己○○尋求庇護
    之行止，則證人丁○○對被告之畏怖、恐懼，實亦可見一斑
    ；勾稽證人丁○○於借提到院之初所宣稱之內容（參見前揭
    2.），則其遲至本院審理始為之翻異，無非係為迴護被告，
    以圖自己親人（包括丙○○、甲○○、庚○○）得以免受日
    後報復之動機、目的，實已不言可喻！且尤足反徵所指「擔
    憂戊○○對己或其家人不利，方允為製造甲基安非他命」等
    情節，應屬真實無偽。
  (五)至辯護人固另以證人之證述矛盾而指其所證內容尚非可採。
    惟按證人之陳述有部分前後不符，或相互間有所歧異時，究
    竟何者為可採，法院仍得本其自由心證予以斟酌，非謂一有
    不符或矛盾，即應認其全部均為不可採信。尤其關於行為動
    機，手段及結果等之細節方面，證人之證言有時難免有予渲
    染之可能，然其基本事實之陳述，若果與真實性無疑時，則
    仍非不得予以採信（最高法院74年臺上字第1599號判例意旨
    參照），亦即多數證人間就同一事實之陳述彼此稍有差異，
    或同一證人前後證言略有出入，此乃各人之記憶不清，或細
    節未交代清楚，或其描述用語不同，省略片段情節，或紀錄
    之詳簡有異所致，倘其主要陳述一致，應得採為裁判之基礎
    ，非謂其中有一部分互有出入，即認全部均屬無可採取。又
    人類對於事物之注意及觀察，有其能力上之限制，未必如攝
    影機或照相機般，對所發生或經歷的事實能機械式無誤地捕
    捉，亦未必能洞悉事實發生過程之每一細節及全貌。且常人
    對於過往事物之記憶，隨時日之間隔而漸趨模糊或失真，自
    難期其如錄影重播般地將過往事物之原貌完全呈現。此外，
    因個人教育程度、生活經驗、語言習慣之不同，其表達意思
    之能力與方式，亦易產生差異。故供述證據每因個人觀察角
    度、記憶能力、表達能力、誠實意願、嚴謹程度及利害關係
    之不同，而有對相同事物異其供述之情形發生，而其歧異之
    原因，未必絕對係出於虛偽所致（最高法院92年度臺上字第
    4387號判決意旨參照）。茲遍觀辯護人所臚列在卷之矛盾內
    容，或係肇因於時移事遷所衍生之記憶模糊，或僅係與待證
    事實渺不相關之枝微末節，而無涉於犯罪主要事實之認定，
    則本院當亦不能祇憑辯護人所臚列在卷之矛盾內容，即驟為
    摒棄證人證述之證據價值。爰不就此贅為論述指駁。
  (六)末以，細繹卷附監聽譯文之所載，被告所涉之製造，似非僅
    止於本案；然除證人丁○○以外，檢察官並未究明相關監聽
    譯文所載各該涉嫌製造者之姓名、年籍，是本院已難據以傳
    訊查考，遑論僅憑監聽譯文之所示內容，即逕認被告除本判
    決事實欄所載之製造犯行以外，猶涉有其他製造毒品之具體
    事實。為免疑異，爰特予說明。
  (七)綜上，因認被告所辯尚非可採；本案事證明確，被告如本判
    決事實欄所載，恐嚇、製造甲基安非他命等犯行，均堪認定
    。
三、論罪科刑
  (一)查甲基安非他命係毒品危害防制條例第二條第二項第二款所
    明定列管之第二級毒品。是核被告如本判決事實欄之所為，
    係分別觸犯刑法第三百零五條之恐嚇罪及毒品危害防制條例
    第四條第二項之製造第二級毒品罪。查刑法部分條文業於94
    年1 月7 日經三讀修正，於94年2 月2 日經總統公布，並自
    95年7 月1 日起開始施行；雖刑法第三百零五條及毒品危害
    防制條例第四條第二項規定，無論在刑法新制施行前、後，
    其構成要件暨其法律效果俱未變動（按：毒品危害防制條例
    部分條文雖業於92年7 月9 日修正公布，並定自93年1 月9
    日生效施行，然其第四條第二項有關製造第二級毒品甲基安
    非他命之構成要件暨其法定刑度，則俱未改變），惟其法定
    罰金刑宣告所應適用之刑法第三十三條第五款規定則業有修
    正。茲依修正前刑法第三十三條第五款「罰金：1 元以上。
    」暨現行法規所定貨幣單位折算新臺幣條例第二條所定折算
    比例而為換算，新制施行以前，本法之罰金最低額度為銀元
    1 元即新臺幣3 元。乃依修正後刑法第三十三條第五款規定
    ，即「罰金：新臺幣1,000 元以上，以百元計算之。」本法
    之罰金最低額度已提高為新臺幣1,000 元。據此而為比較適
    用，修正後之刑法第三十三條第五款，顯然較不利於被告，
    本諸刑法第二條第一項所揭櫫之「從舊從輕」原則，本法自
    仍應依修正前刑法第三十三條第五款規定，以銀元1 元即新
    臺幣3 元為其罰金刑之法定最低數額（最高法院95年度第八
    次刑事庭會議決議三(一)1.參照）。
  (二)被告與同案共犯丁○○、丙○○、甲○○就本判決事實欄三
    所載製造第二級毒品安非他命之犯行，皆有犯意之聯絡及行
    為之分擔，均為共同正犯。至起訴意旨雖認被告與同案共犯
    丁○○、丙○○、甲○○就本判決事實欄二所載恐嚇犯行，
    亦有有犯意之聯絡及行為之分擔云云，然此顯屬誤會，且不
    能拘束本院。為免疑異，爰特予指明。
  (三)被告藉如本判決事實欄三所載方式，於製造第二級毒品前後
    ，與丁○○、丙○○、甲○○共同持有毒品或共同持有專供
    製造第二級毒品器具之低度行為，應為製造之高度行為所吸
    收，不另論罪。又「氯化」、「氫化」、「純化」等三大製
    程，既均屬「甲基安非他命」之「製造」行為，而無從予以
    割裂分論，則被告與同案共犯丁○○、丙○○、甲○○基於
    犯意聯絡，推由甲○○陸續以「氯假麻黃素」脫色並完成其
    「氫化」、「純化」製程之各階段行為，亦應視為以一個製
    造行為之數個舉動之接續施行，而祇應論以單純一罪。至被
    告藉如本判決事實欄二所載方式，以一個接續恐嚇之行為，
    同時恐嚇庚○○、丁○○2 人，乃以一行為觸犯構成要件相
    同之數罪名，為同種想像競合犯，應依刑法第五十五條規定
    ，論以一罪。
  (四)按刑法上之牽連犯（修正前刑法第五十五條），係指行為者
    意念中欲犯某罪，而其實施犯罪之方法，或其實施犯罪之結
    果，觸犯行為人目的行為以外之其他罪名而言。所牽連犯之
    數行為間，有無方法或結果行為與目的行為之牽連關係存在
    ，應參酌行為時客觀的事實以為決定，亦即在客觀上認其方
    法或結果行為，與犯罪之目的行為，有不可分離之直接密切
    關係，方克成立（最高法院79年臺上字第547 號判例意旨、
    92年度臺上字第4121號判決意旨參照）。又刑法（修正前）
    第五十五條後段所謂之牽連犯，必須有兩個以上之行為，而
    以犯一罪之方法行為犯他罪，或以犯一罪之結果行為犯他罪
    ，方有牽連關係可言，即行為人於遂行其目的犯罪之過程中
    ，所使用之方法，或其犯罪之結果，亦涉及其他犯罪，而各
    犯罪間，在行為人之主觀上及社會一般客觀上均認為具有方
    法與結果之牽連關係者，始足構成。倘若犯一罪之行為已經
    完成，為掩飾犯罪或遂行其犯罪之合理化，而另行起意再犯
    他罪者，即無方法結果牽連關係之適用（最高法院91年度臺
    上字第1140號判決意旨參照）。即刑法上之牽連犯，以犯一
    罪，而其方法或結果之行為犯他罪名者，方屬相當，所謂方
    法結果，須在客觀上犯他罪係為犯本罪之手段，或犯本罪之
    行為結果另犯他一罪名，不以行為人主觀之意思為判別標準
    。故牽連犯之方法行為與目的行為或原因行為與結果行為，
    須具有不可分離、直接、密切之關係，始足當之；若所犯二
    罪，僅有偶然之方法或結果之機會關係者，自不得謂為牽連
    犯（最高法院90年度臺上字第6980號判決意旨參照）。查本
    案被告固係為達其迫使丁○○允為製造第二級毒品之目的，
    方著手實施如本判決事實欄二所載之恐嚇犯行，惟此恐嚇行
    止，實與所欲觸犯「製造第二級毒品罪」之方法行為或其結
    果行為渺無相涉，即被告所為如本判決事實欄二所載之恐嚇
    犯罪，既非其所欲觸犯「製造第二級毒品罪」之方法行為，
    亦非其結果行為。是自客觀以言，被告所犯上開二罪，不過
    僅有偶然方法或結果之機會關係，而顯非修正前刑法第五十
    五條所指「牽連犯」之所得涵括。茲被告所犯之刑法第三百
    零五條恐嚇罪及毒品危害防制條例第四條第二項之製造第二
    級毒品罪，既係出於個別之犯意，尤以行為互殊、罪名有異
    ，自應予以分論併罰。
  (五)被告曾因違反麻醉藥品管理條例案件，經臺灣高等法院於86
    年5 月24日，以86年度上易字第2288號判決有期徒刑七月確
    定，86年8 月15日發監執行、87年3 月8 日執行完畢。此固
    有臺灣高等法院被告前案紀錄表在卷足考。惟其本件恐嚇（
    92年4 月初）、製造第二級毒品甲基安非他命（92年4 月23
    日）之行為實施，距離其前案徒刑執行完畢時間，顯然已逾
    五年，而尚不構成累犯。起訴意旨認被告於前案有期徒刑執
    行完畢後，五年以內故意再犯本案，而建請依刑法第四十七
    條規定加重其刑云云，似亦有所誤會，且不能拘束本院。
  (六)刑之酌科：
  1.查被告行為後，刑法第五十一條第五款業併有修正；又依刑
    法第五十一條定應執行之刑時，倘於裁判確定前犯數罪，其
    中一罪在新法施行前者，於新法施行後，亦應為新舊法律之
    比較適用（最高法院95年度第八次刑事庭決議(一)參照）。茲
    修正前刑法第五十一條第五款原係規定：「宣告多數有期徒
    刑者，於各刑中之最長期以上，各刑合併之刑期以下，定其
    刑期。但不得逾二十年。」修正後刑法第五十一條第五款則
    係規定：「宣告多數有期徒刑者，於各刑中之最長期以上，
    各刑合併之刑期以下，定其刑期。但不得逾三十年。」比較
    新舊法律，修正後之刑法第五十一條第五款規定，顯然較不
    利於行為人即被告，按諸首開說明，本件自應適用修正前刑
    法第五十一條第五款規定，以定其應執行之刑。合先指明。
  2.本院審酌被告為謀私利，動輒藉如本判決事實欄二所載方式
    恐嚇丁○○及其同居人庚○○，法治紀律之淡薄，已無足取
    ，尤以砍斷犬隻4 肢暨吊殺羊隻等手法之殘暴，在在足見被
    告視丁○○、庚○○免於恐懼之自由於無物，暨其為達目的
    不擇手段態度、行止之乖張；又其不過偶然獲悉丁○○「製
    造安非他命」之前案紀錄，旋萌生藉此牟利之歹念，雖涉案
    毒品迄未流入市面，然觀其於假釋期間猶不思安份守己、惕
    勵己行，反招攬丁○○、丙○○、甲○○共同製造第二級毒
    品，牽累他人共同犯罪，惡性實屬深重，兼以其製造毒品之
    所涉數量亦非輕微，儼然已對社會秩序造成嚴重危害；併考
    量被告製造第二級毒品安非他命，使人沉迷於毒癮，無法自
    拔，輕則戕害身心，重則引發各種犯罪，實為多種犯罪之源
    頭，對社會治安有相當程度影響所生之危害，暨其不知悔改
    之犯後態度、犯罪動機、目的、手段等一切情狀，分別量處
    如主文所示之刑。末以，犯罪在96年4 月24日以前者，除中
    華民國九十六年罪犯減刑條例第三條第一項所列各罪經宣告
    死刑、無期徒刑或逾有期徒刑一年六月之刑而應不予減刑以
    外，其經宣告之有期徒刑、拘役或罰金各應依中華民國九十
    六年罪犯減刑條例第二條第一項減其刑期或金額二分之一；
    查被告如本判決事實欄二之所為，犯罪時間係在96年4 月24
    日以前，詳如本判決事實欄之所載，尤以所犯法條罪名暨所
    受刑之宣告復俱無中華民國九十六年罪犯減刑條例第三條第
    一項所列各款規定之適用，是其當屬「應予減刑」之案件。
    至被告如本判決事實欄三之所為，其犯罪時間雖亦在96年4
    月24日以前，然因所犯法條罪名為中華民國九十六年罪犯減
    刑條例第三條第一項第七款所列舉罪名，尤以業經本院宣告
    有期徒刑「逾一年六月」，是其自與旨揭減刑要件不符，而
    無從邀此減刑之寬典，不在得併予適用中華民國九十六年罪
    犯減刑條例第二條第一項第三款規定予以減刑之列。爰依中
    華民國九十六年罪犯減刑條例第七條、第二條第一項第三款
    規定，就被告如本判決事實欄二所示犯罪經宣告之有期徒刑
    減其刑期二分之一，併參酌法院辦理九十六年減刑案件應行
    注意事項所揭示意旨，於關此部分之判決主文項下同時諭
    知其宣告刑及減得之刑，暨依中華民國九十六年罪犯減刑條
    例第十一條、刑法第二條第一項、修正前刑法第五十一條第
    五款，就被告如本判決事實欄二所示犯罪經減得之刑，與不
    應減刑即其如本判決事實欄三所示犯罪經宣告之刑，合併定
    其應執行刑如主文之所示。
  (七)關於扣案如附表所示之物未經宣告沒收（沒收銷燬）之說明
    ：
    按刑罰法令關於沒收之規定，有採職權沒收主義與義務沒收
    主義。職權沒收，指法院就屬於被告所有，並供犯罪所用或
    因犯罪所得之物，仍得本於職權為斟酌沒收與否之宣告，例
    如刑法第三十八條第一項第二款、第三款、第三項前段等屬
    之。義務沒收，又可分為絕對義務沒收與相對義務沒收二者
    。前者指凡法條規定「不問屬於犯人與否，沒收之」者屬之
    ，法院就此等之物，無審酌餘地，除已證明毀滅外，不問屬
    於犯人與否或有無查扣，均應沒收之，例如刑法第三十八條
    第一項第一款、第二百條、第二百零五條、第二百零九條、
    第二百十九條、第二百六十六條第二項、毒品危害防制條例
    第十八條第一項前段等屬之；後者，供犯罪所用或因犯罪所
    得，且以屬於被告所有者為限，始應予以沒收，例如毒品危
    害防制條例第十九條第一項前段、肅清煙毒條例第十三條第
    一項者是（最高法院89年度臺上字第5605號、93年度臺上字
    第2751號判決意旨參照）。又共同正犯因相互利用他方之行
    為，以遂行其犯意之實現，本於責任共同之原則，雖其他共
    同正犯所有供犯罪所用之物，亦應於其本身所處之主刑之後
    ，併為沒收之諭知。茲扣案如附表編號一二所示之安非他命
    結晶、如附表編號十六所示搖臺容器瓶內所殘留之安非他命溶
    液、如附表編號十所示濾紙殘渣上之安非他命結晶，及如附
    表編號十四所示之物，分屬查獲之毒品及專供製造毒品之器具
    ，不問屬於犯人與否，本應依毒品危害防制條例第十八條第
    一項前段規定暨本於共同正犯責任共同原則，併為沒收銷燬
    之諭知，惟旨揭毒品及專供製造毒品之器具，實均由檢察官
    於94年6 月14日，依丁○○、甲○○、丙○○之前案確定判
    決執行其沒收或沒收銷燬之宣告而均經毀滅。此除經本院職
    權查核丁○○、甲○○、丙○○之前案卷證無誤，並有臺灣
    基隆地方法院檢察署檢察官94年6 月14日基檢玲乙字第1223
    5 號扣押（沒收）物品處分命令影本1 紙附卷足考。按諸首
    開意旨，本院自毋須再併為沒收銷燬之宣告。至如附表其餘
    編號所示之物，雖屬被告或共同丁○○、甲○○、丙○○所
    有以共犯本案製造毒品所用之物，而本應依同條例第十九條
    第一項規定暨本於共同正犯責任共同原則，併為宣告沒收，
    然其既已經毀滅而均經費失，本此同旨，爰亦不再贅為沒收
    之諭知。
據上論斷，應依刑事訴訟法第二百九十九條第一項前段，毒品危
害防制條例第四條第二項，刑法第十一條、第二條第一項、第三
百零五條、第二十八條、第五十五條、修正前刑法第五十一條第
五款，刑法施行法第一條之一，中華民國九十六年罪犯減刑條例
第二條第一項第三款、第七條、第十一條，判決如主文。
本案經檢察官乙○○到庭執行職務。
中　　華　　民　　國　　96　　年　　10　　月　　17　　日
                  刑事第四庭審判長法  官  齊  潔
                                  法  官  何怡穎
                                  法  官  王慧惠
以上正本證明與原本無異。
如不服本判決應於收受本判決後10日內向本院提出上訴書狀，其
未敘述上訴理由者，並得於提起上訴後10日內向本院補提理由書
狀（均須按他造當事人之人數附繕本）「切勿逕送上級法院」。
中　　華　　民　　國　　96　　年　　10　　月　　17　　日
                                  書記官  王一芳
附錄論罪法條：
毒品危害防制條例第4條第2項
製造、運輸、販賣第二級毒品者，處無期徒刑或 7 年以上有期徒
刑，得併科新臺幣 7 百萬元以下罰金。
刑法第305條
以加害生命、身體、自由、名譽、財產之事，恐嚇他人致生危害
於安全者，處 2 年以下有期徒刑、拘役或 3 百元以下罰金。
【附表】
┌──┬────────┬───────────┬────────┐
│編號│ 物  品  名  稱 │數   量   或   重   量│備            註│
├──┼────────┼───────────┼────────┤
│ 一 │甲基安非他命結晶│驗後淨重3509.4公克，純│(甲)關於左列各項物│
│    │   （已晾乾）   │度96.13%，純質淨重3373│  品之查獲地點：│
│    │                │.59 公克。            │  編號一至八所示│
├──┼────────┼───────────┤  物品，均係在「│
│ 二 │甲基安非他命結晶│驗後淨重218.37公克，純│  臺北縣貢寮鄉遠│
│    │   （未晾乾）   │度89.28%，純質淨重194.│  望坑街32之1 號│
│    │                │96 公克。             │  」臥室內查獲扣│
├──┼────────┼───────────┤  案；編號九至編│
│ 三 │  鎊        秤  │  ３               個 │  號十三所示之物，│
├──┼────────┼───────────┤  則係在丙○○所│
│ 四 │  烘   乾   籃  │  ４               個 │  有之GL2-2147號│
├──┼────────┼───────────┤  自小客車內查獲│
│ 五 │  量        杯  │  ２               個 │  扣案；編號十四至│
├──┼────────┼───────────┤  十六所示之物，則│
│ 六 │  白   報   紙  │  １               張 │  均係在上址正對│
├──┼────────┼───────────┤  面之鐵皮屋農舍│
│ 七 │  小掃帚及鏟子  │  各       １      個 │  內查獲扣案。  │
├──┼────────┼───────────┤(乙)左列各項物品，│
│ 八 │  攪   拌   棒  │  ７               枝 │  其中，僅編號十四│
├──┼────────┼───────────┤  所示之大型攪拌│
│ 九 │  大   燒   杯  │  １               個 │  器核屬專供製造│
├──┼────────┼───────────┤  毒品所用之物。│
│ 十 │  濾紙 、 濾網  │  １               袋 │(丙)左列各項物品，│
├──┼────────┼───────────┤  均業由檢察官以│
│ 十一 │  蒸   餾   瓶  │  １               個 │  94年6 月14日基│
├──┼────────┼───────────┤  檢玲乙字第1223│
│ 十二 │  大   漏   斗  │  １               個 │  5 號扣押（沒收│
├──┼────────┼───────────┤  ）物品處分命令│
│ 十三 │  氫 氣 儀 表   │  １               個 │  執行沒收或沒收│
├──┼────────┼───────────┤  銷燬，而均經毀│
│ 十四 │   大型攪拌器   │  １               具 │  滅、費失致已不│
├──┼────────┼───────────┤  存在。        │
│ 十五 │  丙 酮 空 桶   │  ２               桶 │                │
├──┼────────┼───────────┤                │
│ 十六 │   搖臺容器瓶   │  １               瓶 │                │
│    │ （壓力反應瓶） │                      │                │
└──┴────────┴───────────┴────────┘
